【裁判字號】    89,訴,3246
【裁判日期】    901017
【裁判案由】    營利事業所得稅
【裁判全文】
臺北高等行政法院判決                            八十九年度訴字第三二四六號
                              .
    原      告  信謙工程股份有限公司
    代  表  人  甲○○
    訴訟代理人  丁○○
    被      告  財政部臺北市國稅局
    代  表  人  張盛和（局長）
    訴訟代理人  乙○○
                丙○○
右當事人間因營利事業所得稅事件，原告不服行政院中華民國八十九年六月十三日
台八十九訴字第一七○五七號再訴願決定，提起行政訴訟。本院判決如左：
    主  文
原告之訴駁回。
訴訟費用由原告負擔。
    事  實
一、事實概要：緣原告民國（以下同）八十三年度營利事業所得稅結算申報，原經被
    告核定有案。嗣被告查獲原告同年度涉嫌虛報訴外人謝再發等二十三人薪資新台
    幣（以下同）四、五九七、二三○元，伙食費四九六、八○○元，合計五、○九
    四、○三○元，予以剔除，核定所得額為四、八○六、一四五元，補徵稅額一、
    一九一、五三六元，並依行為時所得稅法第一百一十條第一項規定處以所漏稅額
    罰鍰一倍計一、一九一、五○○元。嗣被告以重複剔除訴外人蔡明衫薪資二○○
    、○○○元，伙食費二一、六○○元，予以更正，核定所得額為四、五八四、五
    四五元，補徵稅額一、一三六、一三六元，並按所漏稅額處一倍罰鍰一、一三六
    、一○○元（計至百元止）。原告就罰鍰部分不服，申經復查，未准變更，循序
    提起訴願及再訴願，均遭駁回，猶未甘服，遂向本院提起行政訴訟。
二、兩造聲明：
    (一)原告聲明：再訴願決定、訴願決定及原處分均撤銷。
    (二)被告聲明：駁回原告之訴。訴訟費用由原告負擔。
三、兩造之爭點：被告依所得稅法第一百一十條處原告所漏稅額處一倍罰鍰，得否予
                以減輕？
    (一)原告主張之理由：
      工程轉包在營造業是司空見慣之事，大包與小包之間，因基於長久的合作關係
      ，也不以契約來約定彼此的權利與義務，工程款也僅是工作天數與施工、監工
      單位紀錄相符，即予發放，而其結算者，往往都是承包的工頭，俟承攬工作完
      成，工頭將這段時間參予工作者名單提供給原告申報薪資費用。本期申報之薪
      資名冊中所含二十三名支薪者，經查證為人頭戶，原告實為受害者，惟因提不
      出受薪及工作紀錄，無法提出有力證據，只有接受核定補稅，並非確實有逃漏
      稅的事實，但對於逃漏稅之罰鍰，請體恤原告歷經工程倒塌事件，元氣已大損
      ，又逢營建業不景氣，龐大補稅，已經到處舉債，無力繳納，請給予分期繳納
      稅款，並請減輕罰鍰倍數。
    (二)被告主張之理由：
      本件原告不服罰鍰處分，以工程轉包在營造業為司空見慣之事，大包與小包間
      基於長久合作關係，不以契約約定彼此權利義務，工程款僅是工作天數與施工
      、監工單位紀錄相符，即予發放，而其結算者，往往都是承包的工頭，俟承攬
      工作完成，工頭將參與工作者名單提供給其申報薪資費用，本期申報之薪資名
      冊二十三名支薪者為人頭戶，其實為受害者，惟因提不出受薪及工作紀錄，無
      法提出有力證據，只有接受核定補稅，惟請體恤營建業不景氣，且其無故意違
      法，准予免罰云云，申經復查決定，以其本期經查獲虛列謝再發君等薪資、伙
      食費原告無法提示足資證明確為其雇用工作領薪之相關證明文件，對原核定剔
      除相關薪資四、三九七、二三○元、伙食費四七五、二○○元，既為其所不爭
      ，致短報所得額，被告依首揭規定按所漏稅額一、一三六、一三六元，處以一
      倍罰鍰一、一三六、一○○元，尚無免罰規定之適用，乃未准變更。訴經財政
      部訴願決定及行政院再訴願決定均持與被告相同之論見駁回其訴願及再訴願，
      經核並無不妥。茲原告復執前詞爭執，仍難謂為有理由。
    理  由
一、按「納稅義務人已依本法規定辦理結算申報，但對依本法規定應申報課稅之所得
    額有漏報或短報情事者，處以所漏稅額兩倍以下之罰鍰。」為行為時所得稅法第
    一百十條第一項所明定。又「就所得稅法第一百十條第一項之違反情形，其漏稅
    額超過新台幣五萬元者，定為按所漏稅額處一倍罰鍰。但於裁罰處分核定前以書
    面承諾違章事實，並願意繳清稅款及罰鍰者，處所漏稅額０‧八倍之罰鍰。」復
    為財政部八十六年八月十六日台財稅字第八六一九一二二八○號修正發布「稅務
    違章案件裁罰金額或倍數參考表」所規定，該參考表係屬財政部供各稅捐稽徵機
    關於違章案件裁罰時之裁量參考，經核與相關稅法規定無違，應予適用。
二、查本件原告八十三年度營利事業所得稅結算申報，原經被告核定有案。嗣被告查
    獲原告同年度涉嫌虛報訴外人謝再發等二十三人薪資四、五九七、二三○元，伙
    食費四九六、八○○元，合計五、○九四、○三○元，予以剔除，核定所得額為
    四、八○六、一四五元，補徵稅額一、一九一、五三六元。後被告以重複剔除訴
    外人蔡明衫薪資二○○、○○○元，伙食費二一、六○○元，予以更正，核定所
    得額為四、五八四、五四五元，補徵稅額一、一三六、一三六元，並經執行完畢
    等情，為兩造所不爭執，並有被告八十三年度營利事業所得稅違章補徵核算表、
    八十三年度營利事業所得稅查定更正通知單以及八十三年度營利事業所得稅復查
    決定應補稅額更正註銷單可稽，其違章事實明確。被告乃依首揭規定，按所漏稅
    額處一倍罰鍰一、一三六、一○○元（計至百元止），洵無違誤。原告就罰鍰部
    分不服，主張：其歷經工程倒塌事件，又逢營建業不景氣，龐大補稅，已經到處
    舉債，無力繳納，並請減輕罰鍰倍數等語。
三、經查，依前揭倍數參考表之但書規定，該得按所漏稅額處○‧八倍罰鍰之適用者
    ，係以「於裁罰處分核定前以書面承諾違章事實，並願意繳清稅款及罰鍰」為要
    件。本件原告於被告裁罰處分核定前既未簽立書面承諾，尚無該但書規定處以○
    ‧八倍罰鍰之適用。原告所稱從輕科處罰鍰之詞，尚不足採。從而，被告依首揭
    規定，按所漏稅額科處原告一倍罰鍰一、一三六、一○○元（計至百元止），於
    法並無不合。訴願決定及再訴願決定遞予維持，亦無違誤。原告起訴求予撤銷，
    為無理由，應予駁回。至所請求准予分期付款部分，應俟處分確定後，再依法申
    請，非本件審究範圍，併此明。
據上論結，本件原告之訴為無理由，爰依行政訴訟法第九十八條第三項前段，判決如
主文。
中      華      民      國     九十     年      十      月     十七     日
                 臺 北 高 等 行 政 法 院   第 四 庭
                                審 判 長 法  官  葉  百  修
                                         法  官  劉  介  中
                                         法  官  黃  清  光
右為正本係照原本作成。
如不服本判決，應於送達後二十日內，向本院提出上訴狀並表明上訴理由，如於本判
決宣示後送達前提起上訴者，應於判決送達後二十日內補提上訴理由書（須按他造人
數附繕本）。
中      華      民      國     九十     年      十      月     十八     日
                                         書記官  楊  子  鋒


司法院資訊處製作；財團法人民間司法改革基金會備份。
